【裁判字號】    98,上易,624
【裁判日期】    980423
【裁判案由】    贓物
【裁判全文】
臺灣高等法院刑事判決                 98年度上易字第624號
上  訴  人  臺灣板橋地方法院檢察署檢察官
被      告  甲○
上列上訴人因被告贓物案件，不服臺灣板橋地方法院97年度易字
第2172號，中華民國98年1月15日第一審判決（起訴案號：臺灣
板橋地方法院檢察署97年度偵字第12262號），提起上訴，本院
判決如下：
    主  文
上訴駁回。
    理  由
一、本案經本院審理結果，認第一審判決對被告甲○為無罪之諭
    知，核無不當，應予維持，並引用第一審判決書記載之證據
    及理由（如附件）。
二、檢察官上訴意旨略以：證人丙○○於警詢中證稱：伊販賣時
    都有跟被告告知這些東西是贓物（見第12262號偵查卷第 16
    頁），復於偵查中證稱：伊有告訴被告上開物品的來源，伊
    是偷家人的物品等語（見同上偵查卷第89頁）。雖證人丙○○嗣於偵查中改證稱：（你賣給甲○，他有無問你東西的來
    源？）他有問我，我跟他說都是從我家裡拿來的，他有問我
    有沒有問題，我跟他說沒有問題，是從我家拿來的（見同上
    偵查卷第100 頁）等語，則證人丙○○業於偵查中兩次明確
    證述，已確實告知被告該物品係伊向家人偷來的乙情屬實，
    尚難遽此率認證人丙○○嗣後更改之證述，逕為有利被告之
    認定。參以，原審以被告向丙○○收購之物品，係丙○○向
    家人竊取而來之物品，係平常家用之電子產品，而非罕見之
    理由，而認為以收購者而言，並無何違反常情而值得懷疑物
    品來源之處。依此特種經驗法則，則將來收購他人所竊盜之
    廢五金、廢鋼筋、廢家電及廢腳踏車等日常用品，均無成立
    故買贓物之餘地等語。
三、按刑事訴訟法第156條第2項規定，被告或共犯之自白，不得
    作為有罪判決之唯一證據。揆其立法意旨乃在防範被告或共
    犯自白之虛擬致與真實不符，故對自白在證據上之價值加以
    限制，明定須藉補強證據以擔保其真實性。是以，共同被告
    不利於己之陳述，雖得採為其他共同被告犯罪之證據，惟此
    項不利之陳述，須無瑕疵可指，且就其他方面調查，又與事
    實相符者，始得採為其他共同被告犯罪事實之認定。若不為
    調查，而專憑此項供述，即為其他共同被告犯罪事實之認定
    ，顯與刑事訴訟法第156條第2項之規定有違。又所謂補強證
    據，係指除該自白本身之外，其他足以證明該自白之犯罪事
    實確具有相當程度真實性之證據而言，雖所補強者，非以事
    實之全部為必要，但亦須因補強證據之質量，與自白之相互
    利用，足使犯罪事實獲得確信者，始足當之。查證人丙○○
    固曾於警詢及檢察官初次訊問時供證稱：伊將如原判決附表
    之物品販賣予被告時，已告知該物品係伊從家中偷來的等語
    （見偵查卷第16、89頁）。然其所犯乃與本罪有關之竊盜罪
    ，且經檢察官提起公訴，而與本件被告乃屬同案之共同被告
    ，是其上開供證應僅屬共犯於警詢及偵查中之自白，猶需補
    強證據以佐證其自白為可信。況證人丙○○嗣經檢察官第 2
    次偵訊時即改供證：被告曾問伊東西來源，伊告以係從伊家
    裡拿來的，沒有問題等語（見偵查卷第100 頁），與其上開
    於警詢及初次偵訊所為不利於被告之自白相歧，是其上開自
    白已難謂無瑕疵可指。又被告雖供承曾向丙○○收購SONYPS
    P遊戲機及飛利浦數位影音光碟機各1台之事實，然被告係從
    事中古機買賣換現為業，並於臺北縣中和市○○路○段 166
    號開設尚好通信物流聯盟，業據其供承在卷，並有其經營之
    店面照片在卷可按（見偵查卷第72、73頁），且以丙○○係
    72年1月6日出生，於案發時已年屆25歲之成年人，有其年籍
    資料在卷可參，衡情應有購買及處分上開電子產品之能力，
    並參以一般竊賊深怕其犯行敗露，於變賣贓物時姑隱其名尚
    避之為恐不及，豈有輕易告知他人上開物品為其所竊，且留
    下其姓名、身分證字號及出生年月日等親筆書寫之資料，以
    供日後警方循線查緝之理。是被告辯稱：其係依一般正常程
    序向丙○○收購上開電子產品等語，並有丙○○變賣時所書
    寫年籍資料之字據2紙可佐，應屬可信。原審依調查結果，
    認證人丙○○所為不利於被告之供證，尚不足以資為認定被
    告有故買贓物之犯行，綜據卷存積極證據尚不足以證明被告
    犯罪，諭知被告無罪，尚無不合。是以，檢察官上訴猶執前
    詞，指摘原判決不當，為無理由，應予駁回。
據上論結，應依刑事訴訟法第373條、第368條，判決如主文。
本案經檢察官侯寬仁到庭執行職務。
中    華    民    國    98    年    4     月    23    日
            刑事第二十一庭審判長法  官  蘇隆惠
                                法  官  曾家貽
                                法  官  楊力進
以上正本證明與原本無異。
不得上訴。
                                書記官  何仁崴
中    華    民    國    98    年    4     月    23    日
附件
臺灣板橋地方法院刑事判決              97年度易字第2172號
公  訴  人  臺灣板橋地方法院檢察署檢察官
被      告  甲  ○  男  45歲（民國○○年○月○○日生）
                    身分證統一編號：Ｚ000000000號
                    住臺北縣中和市○○路19巷2弄12之1號2
                    樓
上列被告因贓物案件，經檢察官提起公訴（97年度偵字第12262
號），本院判決如下：
    主  文
甲○無罪。
    理  由
一、公訴意旨略以：被告甲○明知丙○○（所涉竊盜部分因係親
    屬間竊盜業經告訴人撤回告訴而判決不受理）所販賣如附表
    所示之物品，係來源不明之贓物（係丙○○於97年1 月上旬
    、95 年7月中旬向被害人乙○○、丁○○○竊得之物），仍
    基於故買贓物之犯意，而於附表所示時地收購丙○○所販賣
    之贓物。因認被告涉犯刑法第349 條第2 項故買贓物罪嫌。
二、按犯罪事實應依證據認定之，無證據不得認定犯罪事實；又
    不能證明被告犯罪或其行為不罰者，應諭知無罪之判決，刑
    事訴訟法第154條第2項及第301條第1項分別定有明文。次按
    認定不利於被告之事實須依積極證據，苟積極證據不足為不
    利於被告事實之認定時，即應為有利於被告之認定（最高法
    院30臺上字第816 號判例意旨參照）；檢察官對於起訴之犯
    罪事實，倘其所提出之證據，不足為被告有罪之積極證明，
    或其指出之證明方法，無從說服法院以形成被告有罪之心證
    ，基於無罪推定之原則，自應為被告無罪判決之諭知（最高
    法院92年臺上字第128 號判例意旨參照)。 經核本件公訴意
    旨認被告涉犯故買贓物罪嫌，係以證人丙○○於警詢、偵查
    中之證述；被害人乙○○、丁○○○之指述及贓物認領保管
    單；被告甲○之供述及便條紙2張、照片等件為主要論據。
三、訊據被告甲○坦承於附表時地向丙○○收購上開物品等事實
    不諱，惟堅決否認涉有故買贓物犯行，辯稱：伊有向丙○○
    詢問東西來源，丙○○說東西是家裡多出來不用的，伊有向
    丙○○登記身分資料，不知道是丙○○偷來的贓物等語。經
    查：
（一）依公訴意旨所舉證人丙○○於警詢、偵查中之證述；被害
      人乙○○、丁○○○之指述及贓物認領保管單；被告甲○
      之供述及便條紙2 張、照片等件，固足以證明被告甲○所
      收購如附表所示之物品，係丙○○向被害人乙○○、丁○○○竊取而來之贓物，此為被告甲○所不爭執，堪信為真
      實。
（二）惟被告迭稱不知丙○○所販賣之物為贓物等語。雖證人丙○○於警詢中證稱：伊販賣時都有跟負責人告知這些東西
      是贓物（見97年度偵字第12262 號卷第16頁）；於偵查中
      亦證稱：伊有告訴甲○上開物品的來源，伊是偷家人的物
      品等語（見同上偵卷第89頁）。然證人丙○○其後於偵查
      中復又證稱：（你賣給甲○，他有無問你東西的來源？）
      他有問我，我跟他說都是從我家裡拿來的，他有問我有沒
      有問題，我跟他說沒有問題，是從我家拿來的等語（見同
      上偵卷第100 頁）。則證人丙○○證述關於是否曾告知被
      告物品係伊向家人偷來的一節，前後證述不一致，究竟何
      者為真實，已堪存疑。而經本院傳喚及拘提證人丙○○均
      未能到案以釐清上情，是證人丙○○就前開不利於被告之
      證述情節，能否逕予採信為不利被告之認定，實有斟酌餘
      地。
（三）再者，本件被告向丙○○收購之物品，係丙○○向家人竊
      取而來，已如前述，與一般來源不明之贓物已有所不同；
      又該等物品係平常家用之電子產品，並非罕見，丙○○攜
      帶該等物品前來販賣予被告，以收購者而言，並無何違反
      常情而值得懷疑物品來源之處。況被告並要求丙○○於販
      賣上開物品時簽下便條紙2 張，以取得其來源之依據，亦
      已盡其保留查證之方式，實難逕認被告有何明知為贓物而
      故買之犯行。
四、綜上所述，本件尚難僅憑公訴意旨所舉前揭證據，而遽認被
    告涉有故買贓物犯行，此外，復查無其他積極證據或具體事
    證足認被告涉有公訴意旨所指情事，揆諸前開法條及判例意
    旨，本件既不能證明被告犯罪，自應依法為被告無罪之諭知
    ，以昭審慎。
據上論斷，應依刑事訴訟法第301 條第1 項，判決如主文。
本案經檢察官林俊峰到庭執行職務。
中    華    民    國    98    年    1     月    15    日
                    刑事第十六庭  審判長法  官  李君豪
                                        法  官  何燕蓉
                                        法  官  錢衍蓁
以上正本證明與原本無異。
如不服本判決，應於判決送達後10日內敘明上訴理由，向本院提
出上訴狀（應附繕本）。
                                        書記官  金和國
中    華    民    國    98    年    1     月    15    日
┌──┬─────┬─────┬───┬────┬────────┐
│編號│收購時間  │收購地點  │收購人│收購金額│收購之贓物      │
├──┼─────┼─────┼───┼────┼────────┤
│ 1  │97年2月4日│臺北中和市│甲○  │2,500元 │SONY PSP遊戲機1 │
│    │          │中山路2 段│      │        │台、聯強電腦主機│
│    │          │166 號尚好│      │        │1台、液晶螢幕2台│
│    │          │通信二手物│      │        │（電腦部分收購價│
│    │          │流        │      │        │格不詳）        │
├──┼─────┼─────┼───┼────┼────────┤
│ 2  │97年3 月18│同上      │同上  │800元   │飛利浦數位影音光│
│    │日        │          │      │        │碟機1台         │
└──┴─────┴─────┴───┴────┴────────┘


司法院資訊處製作；財團法人民間司法改革基金會備份。
